臺灣高等法院交通法庭判決　　　　93年度交上易字第295號
上　訴　人
即　被　告　甲○○
上列上訴人即被告因過失傷害案件，不服臺灣臺北地方法院93年
度交易字第193 號，中華民國93年11月23日第一審判決（起訴案
號：臺灣臺北地方法院檢察署93年度偵字第7127號），提起上訴
，本院判決如下：
    主  文
上訴駁回。
    事  實
一、甲○○於民國（下同）92年9 月26日下午2 時30分（移送書
    及起訴書均記載為2 時）許，駕駛車牌號碼ＣＰ—7693號自
    用小客車，沿臺北市○○區○○路4 段由西往東方向行駛，
    途經信義路4 段與通化街口之際，本應注意行車右轉彎時，
    應距交岔路口30公尺前先顯示車輛前後之右邊方向燈光，駛
    至路口後再行右轉，並應注意車前狀況，隨時採取必要之安
    全措施，而當時天候晴、日間有自然光線、視距良好，路面
    鋪裝柏油、乾燥、無缺陷及障礙物，亦無其他不能注意之情
    事，適有丙○○騎乘車牌號碼ＤＭＶ—908 號輕型（移送書
    及起訴書均記載為重型）機車行駛於同向右側，甲○○竟疏
    未注意車前狀況，亦未顯示車輛前後之右邊方向燈光，即貿
    然右轉，致所駕駛小客車之右側車頭擦撞丙○○所騎乘機車
    之左側車身，丙○○因而人車倒地，受有薦骨挫傷（即尾椎
    脫位）及下背痛等傷害。嗣因甲○○無法與丙○○達成賠償
    協議，丙○○始於92年10月27日報警處理而查悉上情。
二、案經丙○○訴由臺北市政府警察局大安分局報請臺灣臺北地
    方法院檢察署檢察官偵查起訴。
    理  由
一、訊據被告甲○○，固坦承駕駛車牌號碼ＣＰ—7693號自用小
    客車，在上揭時、地，與告訴人丙○○所騎乘車牌號碼ＤＭ
    Ｖ—908 號輕型機車發生車禍，致告訴人受傷等事實不諱，
    惟矢口否認有何過失，辯稱：其於右轉前已顯示方向燈光，
    乃告訴人丙○○騎乘機車在其右後方行駛，未保持安全距離
    ，不慎擦撞小客車，導致本件車禍肇事云云。
二、經查：
（一）被告在上開路口右轉時，未顯示前後右邊方向燈光1 節，
      業據告訴人丙○○於原審以證人身份結證（原審93年11月
      9 日審判筆錄第8 頁）無訛，且被告於偵查中亦坦認右轉
      時未顯示前後之右邊方向燈光（93年度偵字第7127號偵查
      卷第35頁），並於原審行準備程序時陳稱「我在偵查中是
      照我意思講」（原審93年8 月5 日準備程序筆錄第5 頁）
      。又被告於事發當日，即已立具致歉書向告訴人致歉，表
      示因己「駕駛不慎，造成丙○○小姐受傷」（同上偵查卷
      第11頁）。被告既不否認該致歉書之真正，亦非受強制而
      書立，衡以被告於車禍發生當日所出具上開致歉書，距案
      發時間最為接近，記憶應最清晰，所載內容當與真實較為
      相符而可採憑。此外，並有警製道路交通事故現場圖、道
      路交通事故調查報告表(一)、(二)、道路交通事故補充資料表
      、交通事故談話紀錄表等附卷（同上偵查卷第13頁至第17
      頁）可稽。應堪認定被告駕車未注意車前狀況，且右轉前
      疏未顯示前後右邊方向燈光即行右轉，為肇事原因；而告
      訴人騎乘機車則無肇事因素，臺北市車輛行車事故鑑定委
      員會鑑定意見（94年2 月21日北鑑審字第09430018300 號
      函檢附鑑定意見書）及臺北市政府交通局覆議意見（94年
      4 月14日北市交五字第09431264600 號函檢附覆議意見書
      ），亦均同此認定。被告嗣於原審及本院審理時改稱於右
      轉前已先顯示前後右邊方向燈光云云，委無足採。
（二）依偵查卷附告訴人報案時所提出機車車損照片所攝，告訴
      人所騎乘機車車頭左側之塑膠車殼、車身前處左側下方之
      紅色車殼及駕駛人坐墊下方之紅色車殼外側，均有明顯之
      白色刮痕，另機車右側車頭接近手煞車處之紅色車殼與車
      身前處右側下方之紅色車殼，亦有明顯之白色刮痕，足徵
      本件車禍應係機車之左側與小客車之右側發生擦撞後，因
      反作用力關係，致機車向右傾倒而在地面滑行。參諸被告
      於偵查中及告訴人於原審審理時分別陳明各自之行車速度
      分別為「時速20至30公里」（同上偵查卷第35頁）、「時
      速30公里左右」（原審卷第24頁），倘係小客車撞擊機車
      之左後方，則依物理之慣性原理，行動中之前方物體遭行
      動中之後方物體撞擊後，將加速往前滑行，此時前方機車
      駕駛因反應不及，會因衝撞力而彈出機車車體，若彼時機
      車騎士緊握機車把手，亦會因機車傾倒向前滑行，致身體
      右側因機車滑行而產生擦傷，然依臺北市政府警察局大安
      分局交通分隊道路交通事故補充資料表（同上偵查卷第16
      頁）之記載，告訴人因本件車禍致身體之擦傷處為左腳踝
      部分。告訴人所指本件車禍乃小客車右轉而撞擊前方機車
      之左後方，尚非無疑；況常人騎乘機車向前行時，為要注
      意前方狀況，應不會由照後鏡觀看後方車輛之行進情形，
      除非機車欲超越前方車輛，而為避免遭後方急速行駛之車
      輛撞擊，始會看後照鏡。告訴人指由照後鏡見到遭一輛紅
      色跑車追撞 (即指被告所駕駛之小客車），尚有違常情。
      此部分告訴人之指訴，未足採據。
（三）被告於本院審理時所提出之小客車照片，雖攝有車體之右
      前葉板、右側照後鏡之黑色塑膠邊框及右側前車門之防撞
      條有明顯之擦痕，衡以汽車照後鏡之高度相當於機車之車
      頭大燈處，汽車前車門防撞條之高度與機車之踏板處相當
      ，而同時有擦痕之產生，應係小客車快速向右轉，導致後
      方機車反應不及，二車發生擦撞，且因撞擊力後產生之反
      作用力，導致機車向右側滑行，機車右側車頭及踏板處之
      車殼與地面擦撞而產生明顯之擦痕。告訴人所受之傷害，
      應係擦撞時左腳踝與小客車有接觸而產生，又因撞擊時，
      常人於瞬間會先向前傾，嗣有反作用力產生再向後退，然
      因告訴人於擦撞時點臀部已離開座位向前傾，後因反作用
      力而向後退，造成脊椎尾端及下背部撞擊機車座位之前端
      突出部分，致有薦骨挫傷及下背痛之傷害。又被告所提出
      之小客車照片雖攝有小客車右側前葉板處之撞擊凹痕，然
      小客車之前葉板屬金屬材質，而機車車殼為塑膠材質，衡
      情塑膠之車殼不可能造成金屬車體之凹痕；況倘該凹痕確
      係因機車之撞擊力所致，則該撞擊力將造成機車車殼完全
      破裂，不可能機車車殼毫無破損之痕跡。此部分被告之辯
      解，亦未足採。
（四）至臺北市○○○○○道路交通事故肇事人自首情形紀錄表
      雖勾選「肇事人親自或託人前往警察機關報案，報明肇事
      人姓名、地點」（同上偵查卷第11頁至第12頁之間），然
      被告迭稱從未至警察局報案，亦未向任何警察機關表示本
      件車禍乃其所造成（原審93年8 月5 日準備程序筆錄第4
      頁、第5 頁及93年11月9 日審判筆錄第10頁、本院94年5
      月24日審判筆錄第4 頁），核與證人即填製上開紀錄表之
      臺北市政府警察局大安分局交通分隊警員乙○○於本院審
      理時到庭結證所稱「甲○○、丙○○都是這起車禍的當事
      人，因當時只有丙○○在93年2 月16日到交通大隊大安分
      隊來請我們警方處理這起車禍，當時甲○○沒有在場，自
      首情形紀錄表是在事後補的，是三組打電話要我們製作這
      張表，也許寫太快，也把甲○○寫上去，這起車禍事故還
      沒鑑定出來，丙○○本人來報案，二位都可能是肇事者，
      當時我就勾選第二項『肇事人來報案』，我指的肇事人是
      丙○○」（本院94年5 月24日審判筆錄第6 頁）等語相符
      。且本案係由告訴人於92年10月27日向臺北市政府警察局
      信義分局五分埔派出所報案請求處理，此有臺北市政府警
      察局信義分局五分埔派出所偵訊筆錄在卷（同上偵查卷第
      23頁）可參。被告顯非親自前往警察機關報案之人，不符
      合自首之要件，上開自首情形紀錄表之記載，尚屬有誤。
（五）綜上所述，被告上開所辯均無非避就、卸責之詞，不足採
      信。本件事證明確，被告之犯行，洵堪認定。被告聲請勘
      驗小客車之車損情形，本院認無必要；又本件移送書及起
      訴書所載肇事之確實時間及告訴人所騎乘機車之車型有誤
      ，應以告訴人所述及卷附各該警製報告書之記載為準，均
      予明。
三、按汽車右轉彎時，應距交岔路口30公尺前顯示方向燈或手勢
    ，駛至路口後再行右轉；右轉彎時，應先顯示車輛前後之右
    邊方向燈光，或由駕駛人表示左臂向上，手掌向右微曲之手
    勢；又且汽車行駛時，駕駛人應注意車前狀況及兩車併行之
    間隔，並隨時採取必要之安全措施，道路交通安全規則第10
    2 條第1 項第3 款、第91條第1 款、第94條第3 款，分別定
    有明文。被告領有駕駛執照，對於上開交通安全規則，應知
    悉甚詳，並應注意遵守之。而依卷附道路交通事故調查報告
    表(一)、(二)之記載，本件車禍發生之際，並無何不能注意之情
    事，被告竟疏未注意車前狀況，及未於右轉彎前顯示前後之
    右邊方向燈光，顯有過失甚明。又告訴人因本件車禍受有薦
    骨挫傷 (即尾椎脫位）及下背痛等傷害，亦有國泰綜合醫院
    甲診字第393 號診斷證明書及第7074號乙種診斷證明書各1
    紙附卷可佐。該告訴人所受傷害，與被告之過失行為間，具
    有相當因果關係。
四、核被告所為，係犯刑法第284 條第1 項之過失傷害罪。原審
    基此認定，援引刑事訴訟法第299 條第1 項、刑法第284 條
    第1 項、第41條第1 項前段、罰金罰鍰提高標準條例第1 條
    前段、第2 條等規定，經審酌被告之過失程度、智識程度、
    尚未與告訴人達成和解、於車禍發生後立即將告訴人送醫且
    已先行賠償告訴人部分損失之犯後態度等一切情狀，量處拘
    役50日，並諭知如易科罰金之折算標準為以300 元折算1 日
    。經核其認事及用法均無違誤，量刑亦甚允當，應予維持。
    被告提起上訴意旨仍執陳詞，空言否認有過失，為無理由，
    應予駁回。
據上論斷，應依刑事訴訟法第368 條，判決如主文。
本案經檢察官吳國南到庭執行職務
中　　華　　民　　國　　94　　年　　6　　 月　　7　　日
　　　　　　　　　交通法庭審判長法　官  陳春秋
　　　　　　　　　　　　　　　　法　官  李英勇
　　　　　　　 　 　　　　　　　法　官  王麗莉
以上正本證明與原本無異。
不得上訴。
                                書記官  蘇秋
中　　華　　民　　國　　94　　年　　6 　　月　　8 　　日
附錄：本案論罪科刑法條全文
中華民國刑法第284 條第1 項
因過失傷害人者，處六月以下有期徒刑、拘役或五百元以下罰金
，致重傷者，處一年以下有期徒刑、拘役或五百元以下罰金。
